【裁判字號】    97,訴,1108
【裁判日期】    970821
【裁判案由】    強盜
【裁判全文】
臺灣高雄地方法院刑事判決              97年度訴字第1108號
公  訴  人  臺灣高雄地方法院檢察署檢察官
被      告  乙○○
                    （現於台灣高雄看守所羈押中）
指定辯護人  本院公設辯護人  丁○○
上列被告因強盜案件，經檢察官提起公訴（97年度偵字第15781號
），本院判決如下：
    主  文
乙○○犯攜帶兇器強盜罪，累犯，處有期徒刑捌年。扣案水果刀
壹把，沒收之。
    事  實
一、乙○○前因施用毒品案件，經本院以92年度訴字第1133號判
    處有期徒刑8 月、3 月，應執行有期徒刑10月確定在案，於
    民國94年2 月12日縮刑期滿徒刑執行完畢。猶不知悔改，因
    毒癮難耐，為籌措購毒之資金，竟意圖為自己之不法所有，
    於97年6 月1 日18時40分許，騎乘車牌號碼XXD-806 號重型
    機車，行經高雄市前鎮區○○○○街70號前，見丙○○頸部戴
    有一條金項鍊，並手推嬰兒車，認有機可趁，即持客觀上足
    以對於人之生命、身體及安全構成威脅，可供兇器使用之水
    果刀1 把，騎乘機車自丙○○左後方接近，並大聲呼叫「小
    姐」、「小姐」，待丙○○回頭察看時，乃亮出該把水果刀
    ，架在丙○○胸前，帶著無神有失控之虞之眼神，向丙○○
    喝令稱「不要動，我沒有要殺你，只是要你的項鍊」等語，
    以此強暴之方法，致使丙○○不能抗拒，而強行將丙○○所
    有配掛於頸部之K 金項鍊1 條扯斷取走，嗣並持往址設於高
    雄市○○區○○路34號之「堤蟹銀樓」，販售予不知情之劉
    秀玉，得款新臺幣（下同）1,100 元，供己購買毒品花用殆
    盡。嗣經警於97年6 月1 日22時30分許，循線在高雄縣鳳山
    市○○○路39巷11號查獲，並扣得水果刀1 把，而悉上情。
二、案經高雄市政府警察局前鎮分局報請台灣高雄地方法院檢察
    署檢察官偵查起訴。
    理  由
一、程序方面：
    本判決所引用之證據資料（詳後引證據），其中傳聞證據部
    分，縱無刑事訴訟法第159 條之1 至第159 條之4 或其他規
    定之傳聞證據例外情形，亦因檢察官、被告乙○○及其辯護
    人或同意可作為證據使用，或未聲明異議，依刑事訴訟法第
    159 條之5 第1 項、第2 項之規定，本院審酌該證據作成之
    情況，認為適當，應得為證據。
二、實體方面：
  (一)訊據被告固坦承於上揭時、地持扣案水果刀，扯斷證人即被
    害人丙○○之K 金項鍊1 條後，持至證人劉秀玉經營之「堤
    蟹銀樓」出售得款花用之事實，核與證人丙○○於警詢、偵
    查及本院審理中，與證人劉秀玉於警詢中證述此部分相關情
    節大致相符，並有原料金買進登記簿1 份、扣押筆錄暨扣押
    物品目錄表2 份、照片7 張等件在卷可憑。惟矢口否認有何
    強盜犯行，辯稱：伊當時僅係亮出刀子嚇唬證人丙○○，趁
    證人丙○○受到驚嚇而不知如何反應時，再將水果刀放在機
    車腳踏板上，並將證人丙○○所配戴之項鍊搶走，並未將水
    果刀抵在證人丙○○胸前，致其不能抗拒，而無強盜之犯行
    云云。經查：
  1.被告於警詢中供稱：伊當時騎車至案發地點，見證人丙○○
    穿無領上衣，手推嬰兒車，頸部露出金項鍊，認有機可趁，
    遂將所騎之機車停至證人丙○○後方，並亮出預藏之水果刀
    ，以左手持刀伸出指向證人丙○○胸前約80公分處，並向其
    說：伊只要項鍊，不會傷害她，隨後就將該水果刀放置於機
    車上，復以左手強扯證人丙○○頸上所戴之項鍊，項鍊變賣
    所得則用於購買毒品，花用殆盡等語（警卷第5 、6 頁）、
    97 年6月2 日偵查中坦承因要購買毒品，沒有錢，乃拿刀逼
    迫證人丙○○，命其拿出項鍊等語（偵卷第4 頁）、同年6
    月10日偵查中供稱：伊是拿刀子嚇證人丙○○，並沒有將刀
    子貼近證人丙○○身上，還有一段距離，伊左手拿刀嚇到證
    人丙○○後，伊就將刀子拋棄在地上，用左手扯下證人丙○
    ○之項鍊等語（偵卷第12、13頁）、本院準備程序中供稱：
    伊並沒有拿刀子抵住證人丙○○，伊拿出刀子時，證人丙○
    ○就嚇到了，伊跟她說伊要她的鍊子，並下車去搶她的鍊子
    ，當時伊把刀子放在機車腳踏板上等語（本院卷第26頁），
    就其行搶過程中持刀之情況及刀子放置地點前後供述矛盾歧
    異，所述是否屬實，已非無疑。而證人丙○○於第一次警詢
    中證稱：97年6 月1 日18時45分許，伊在高雄市前鎮區○○
    ○○ 街70 號前帶小孩散步時，被一名手持水果刀男子騎乘車
    號XXD-806 號深色機車靠近伊，並以水果刀靠近伊胸前並喝
    令叫伊不要動，並要伊胸前項鍊等語，隨即扯走伊胸前項鍊
    1 條後逃逸，伊可以確認被告就是持刀扯走伊胸前項鍊之人
    無誤等語（警卷第8 、9 頁）、第二次警詢中證稱：被告於
    97 年6月1 日18時45分許，在高雄市前鎮區○○○○街70號前
    騎乘一部XXD-806 號重機車靠近伊身旁，並當場亮出一把刀
    子架在伊胸前，叫伊不要動並告訴伊他只是要項鍊，伊當時
    因為受到驚嚇致使不能抗拒，被告即以左手扯下伊掛在胸前
    的金項鍊後，騎車由高雄市前鎮區○○○○街左轉方向逃逸，
    伊立即報警處理等語（警卷第11頁）、偵查中證稱：被告當
    時騎機車從伊左後方接近，叫伊「小姐、小姐」，當時因為
    伊還有推小孩，伊自然反應就是閃避，被告就拿著刀叫伊不
    要動，他只是要伊的鍊子而已，當時他的刀尖朝著伊，跟伊
    身體距離不到30公分，伊當時嚇到不敢動，被告就出手將伊
    的鍊子扯斷，並騎車離開等語（偵卷第2 頁）、本院審理中
    結證稱：97年6 月1 日晚上，伊推嬰兒車在路上行走，被告
    從伊左後方騎機車過來，叫伊「小姐、小姐」，伊回過頭大
    聲問「你要做什麼」，被告就拿出刀亮在伊胸前很靠近，刀
    尖距離脖子約13公分的距離，被告說他沒有要殺伊，只是要
    伊的項鍊，叫伊不要動，隨即就把項鍊扯斷騎車離開，當時
    被告亮出刀子，伊被嚇到，因為刀子過來，伊想伊死定了，
    會被被告殺死，還有被告的眼神很恐怖，很像人喝醉酒眼睛
    無神，想衝過來把人殺死的感覺等語（本院97年8 月7 日審
    判筆錄第3 至5 頁），前後供述則互核一致，而被告當時既
    欲行搶，其勢必盡量拉近與證人丙○○間之距離，以方便下
    手，此以其嗣得以手直接扯斷證人丙○○之項鍊亦可得而知
    ，參以被告自承當時確實有亮出刀子嚇證人丙○○，並因沒
    有錢購買毒品而起意行搶等情觀之，符合證人丙○○所描述
    被告當時之神情、狀況，而證人丙○○並於被告辯稱伊並未
    將刀子亮在其胸口時，當場質問被告若未將刀子亮在伊胸口
    ，為何會說「我不會殺死你，只要妳的項鍊而已」等語，並
    表示本來被告沒有傷害伊，伊想原諒他，但被告又為上開辯
    詞，伊還自己花錢贖回項鍊，請依法處理等語（同上筆錄第
    5 、6 頁），足見證人丙○○原亦有原諒被告之意，自無於
    作證時故意誣陷被告之理，所述應屬可採。按強盜罪所施用
    之強暴、脅迫手段，袛須足以壓抑被害人之抗拒，使其喪失
    意思自由為己足，縱令被害人無實際抗拒行為，仍於強盜罪
    之成立，不生影響。（最高法院86年度台上字第4503號裁判
    要旨可參），而本件被告持以犯案之水果刀全長為27公分，
    刀柄為木製材質長12公分，刀刃為金屬材質，尾端成尖銳狀
    ，刀峰銳利，此經本院當庭勘驗無訛（同上筆錄第8 頁），
    被告持此狹長、銳利之水果刀架在證人丙○○胸前，且雙眼
    無神，一付可能隨時失控而將人殺害之神情，客觀上已足以
    抑制證人丙○○甚至一般人之抗拒或使渠等之身體上、精神
    上，處於不能抗拒之狀態，被告並進而強搶證人丙○○頸部
    之項鍊，所為自已構成強盜罪責，此並不因證人丙○○所證
    稱被告動作很快，伊當時有點來不及反應等語（同上筆錄第
    4 頁），而無事實上之反抗動作而有所差異，是被告上開所
    辯，顯為卸責之詞，無足可採。
  2.綜上，本案事證明確，被告犯行堪以認定，應依法論科。
  (二)按刑法第330 條第1 項、第321 條第1 項第3 款之攜帶兇器
    強盜罪，其所謂兇器，種類並無限制，凡客觀上足對人之生
    命、身體、安全構成威脅，具有危險性之兇器均屬之。本件
    扣案水果刀全長為27公分，刀柄為木製材質長12公分，刀刃
    為金屬材質，尾端成尖銳狀，刀峰銳利乙節，業如前述，客
    觀上顯然足以對人之生命、身體、安全構成威脅，具有危險
    性，自屬兇器無疑。故核被告所為，係犯刑法第330 條第1
    項之攜帶兇器加重強盜罪。又本案起訴書雖記載起訴法條為
    刑法第328 條第1 項之罪，惟此業經公訴人以97年7 月15日
    論告書予以更正起訴法條為刑法第330 條第1 項之罪，是此
    並無變更起訴法條之問題，附此敘明。被告前因施用毒品案
    件，經本院以92年度訴字第1133號判處有期徒刑8 月、3 月
    ，應執行有期徒刑10月確定在案，於94年2 月12日縮刑期滿
    徒刑執行完畢，有臺灣高等法院被告前案紀錄表1 份在卷可
    按，其於受有期徒刑之執行完畢後，5 年內故意再犯本件有
    期徒刑以上之罪，為累犯，應依刑法第47條第1 項規定加重
    其刑。爰審酌被告正值青壯，身心健全，不思循正當途徑賺
    取金錢，竟為籌措購毒資金而攜帶利器，強盜他人財物，對
    社會治安之影響重大及對證人丙○○造成之心理上之恐懼非
    輕，且被告未能完全坦承犯行，難認有真誠悔意，亦未與證
    人丙○○和解，獲得證人丙○○之宥諒，並其犯罪動機、目
    的、手段等一切情狀，量處如主文所示之刑，以資儆懲。至
    扣案水果刀1 把，為被告所有，並供本案犯罪之用，業據被
    告坦承在卷，爰依刑法第38條第1 項第2 款規定，宣告沒收
    。
據上論斷，應依刑事訴訟法第299 條第1 項前段，刑法第330 條
第1 項、第47條第1 項、第38條第1 項第2 款，判決如主文。
本案經檢察官甲○○到庭執行職務。
中    華    民    國    97    年    8     月    21    日
                  刑事第十三庭審判長法  官  黃惠玲
                                    法  官  方錦源
                                    法  官  郭宜芳
以上正本證明與原本無異。
如不服本判決應於收受本判決後10日內向本院提出上訴書狀，並
應敘述具體理由，如未敘述上訴理由者，應於上訴期間屆滿後20
日內補提理由書狀於本院（均須按他造當事人之人數附繕本）「
切勿逕送上級法院」。
                                    書記官  李崑良
中    華    民    國    97    年    8     月    21    日
附錄本案論罪科刑法條全文：
中華民國刑法第321條
（加重竊盜罪）
犯竊盜罪而有左列情形之一者，處6 月以上、5 年以下有期徒刑
：
一、於夜間侵入住宅或有人居住之建築物、船艦或隱匿其內而犯
    之者。
二、毀越門扇、牆垣或其他安全設備而犯之者。
三、攜帶兇器而犯之者。
四、結夥三人以上而犯之者。
五、乘火災、水災或其他災害之際而犯之者。
六、在車站或埠頭而犯之者。
前項之未遂犯罰之。
中華民國刑法第330條
（加重強盜罪）
犯強盜罪而有第321 條第1 項各款情形之一者，處7 年以上有期
徒刑。
前項之未遂犯罰之。


司法院資訊處製作；財團法人民間司法改革基金會備份。
